【裁判字號】    88,易,2904
【裁判日期】    890125
【裁判案由】    違反動產擔保交易法
【裁判全文】
台灣台中地方法院刑事判決                        八十八年度易字第二九四號
    公  訴  人  台灣台中地方法院檢察署檢察官
    被      告  甲○○
右列被告因違反動產擔保交易法案件，經檢察官提起公訴（八十八年度偵字第一六八
四一號），本院判決如左：
    主  文
甲○○無罪。
    理  由
一、公訴意旨略以：被告甲○○民國八十七年十一月三十日，以分期付款分期付款之
    動產擔保交易附條件買賣之方式，向朝欽實業股份有限公司（以下簡稱朝欽公司
    ）購買牌照號碼Ｂ七─二七七八號自用小客車一部，為動產擔保交易之債務人，
    約定總價金新臺幣（下同）七十一萬三千二百八十元，分四十八期給付，每月一
    期，每期付款一萬四千八百六十元，標的物存放地點為台中市○○路○段五十九
    之一號八樓，在價金未付清之前，標的物所有權仍屬於出賣人所有，買受人僅得
    依約占有使用，不得任意遷移或為其他處分等。乃甲○○在取得標的物之後，僅
    付款四期，即拒不付款，意圖為自己不法之利益，自八十八年四月間，將該標的
    物遷移逃匿不知去向，致出賣人追索無著受有損害。因認被告涉犯動產擔保交易
    法三十八條之罪嫌云云。
二、按犯罪事實，應依證據認定之，無證據不得推定其犯罪事實；不能證明被告犯罪
    者，應諭知無罪之判決，刑事訴訟法第一百五十四條、第三百零一條第一項分別
    定有明文。又事實之認定，應憑證據，如不能發現相當證據，或證據不足以證明
    ，自不能以推測或擬制之方法，以為裁判基礎；認定不利於被告之事實，應依積
    極證據，苟積極證據不足為不利於被告事實之認定時，即應為有利於被告之認定
    ，更不必有何有利之證據，最高法院亦著有四十年度台上字第八六號、三十年度
    上字第八一六號判例足資參照。另動產擔保交易之債務人，需符合意圖不法之利
    益，將標的物遷移、出賣、出質、移轉、抵押或為其他處分，致生損害於債權人
    之要件始能成罪，若將標的物遷移之際若主觀上並無意圖不法之利益，尚難以該
    罪論處，動產擔保交易法第三十八條定有明文。
三、本件公訴人認被告涉有違反動產擔保交易法之罪嫌，無非係以告訴人代理人即朝
    欽公司職員曾瓊仙之指訴，及附條件買賣契約書及設定登記申請書、甲○○身分
    證影本等為其論，據訊之被告坦承於八十七年十一月三十日，以分期付款分期付
    款之動產擔保交易附條件買賣之方式，向告訴人朝欽公司購買牌照號碼Ｂ七─二
    七七八號自用小客車一部，為動產擔保交易之債務人，約定總價金新臺幣七十一
    萬三千二百八十元，分四十八期給付，每月一期，每期付款一萬四千八百六十元
    ，標的物存放地點為台中市○○路○段五十九之一號八樓，在價金未付清之前，
    標的物所有權仍屬於出賣人所有，買受人僅得依約占有使用，不得任意遷移或為
    其他處分等。惟堅決否認有何違反動產擔保交易法第三十八條之罪嫌，並辯稱：
    伊並無意圖為自己不法利益而遷移車子，伊原於台中市○○路○段五九之一號八
    樓約定地點從事快餐工作，後來因屋主要回房屋及因工作關係，於八十八年七月
    間遷到台中市○○路○段三六七號十三樓從事煙酒經銷業務，事後因經濟上有困
    難才未陸續繳繳分期款項等語。經查，訊據告訴人代理人廖耿祥到庭陳稱：被告
    係於八十七年十一月三十日當場繳交一萬元，於八十八年二月六日透過郵局匯款
    之方式繳交八十七年十二月份之期款、於八十八年四月九日以相同方式繳交八十
    八年一、二月之期款、於八十八年四月三十日以相同方式繳交同年三月之期款，
    再於八十八年八月二十日以相同方式繳交同年四月份之期款、於八十八年八月二
    十三日以相同方式繳交同年五月份之期款、更於八十八年九月三日以相同方式繳
    交同年七、八月之期款，足見被告於八十八年九月三日為止，均有繳交各期之款
    項，然再訊據告訴人代理人廖耿祥到庭又陳稱：本案被告所購買之車輛於八十八
    年十月份在台中市○○路○段四十五號六已經該公司拍賣，並賣得價金三十萬六
    千五百五十元，而車子早於八十八年九月三日由伊公司之人在台中市○村路某處
    自行遷回，是被告雖曾於八十八年七月間因遷移居所而移動車輛，然被告於車輛
    經告訴人公司自行取回當日仍有繳款行為，是尚難認為被告於最後繳款當日有意
    圖為自己不法利益之事實，則車子既於八十八年九月三日經告訴人公司派員逕行
    取回，後事又經該公司拍賣出售，此部份被告自無可能再為之為遷移，參以被告
    自始至終均不否認積欠告訴人上開債務，事後又主動與告訴人達成和解，有和解
    書一紙在卷足參，因認被告所辯洵堪憑採，本件應僅為被告與告訴人間之民事糾
    葛問題，顯與動產擔保交易法第三十八條之構成要件不合，尚難以該罪相繩，此
    外，復查無任何積極證據足資證明被告有何上開犯行，揆諸前開判例及條文意旨
    ，自應為被告無罪之諭知。
據上論斷，應依刑事訴訟法第三百零一條第一項，判決如主文。
本案經檢察官蕭連森到庭執行職務。
中      華      民      國    八十九    年      一    月      二十五    日
                                台灣台中地方法院刑事第四庭
        法  官  許  石  慶
右正本證明與原本無異。
如不服本判決，應於判決送達後十日內向本院提出上訴狀，上訴於臺灣高等法院臺中
分院( 須附繕本 )。
                                    書記官
中    華    民    國      八十九      年       一      月     二十六    日


司法院資訊處製作；財團法人民間司法改革基金會備份。
